【裁判字號】    99,交聲,231
【裁判日期】    990811
【裁判案由】    違反道路交通管理處罰條例聲明異議
【裁判全文】
臺灣苗栗地方法院交通事件裁定         99年度交聲字第231號
原處分機關  交通部公路總局新竹區監理所苗栗監理站
異  議  人
即受處分人  甲○○
上列異議人即受處分人因違反道路交通管理處罰條例案件，對於
交通部公部總局新竹區監理所苗栗監理站於民國99年5 月11日所
為之竹監苗字第裁54-D00000000號處分（原舉發案號：桃警交相
字第D00000000 號），聲明異議，本院裁定如下：
    主  文
異議駁回。
    理  由
一、原處分意旨略以：異議人即受處分人甲○○所有車牌號碼63
    92-NA 號自用小客車，於民國98年12月12日14時7 分許行經
    桃園縣大溪鎮○○路○ 段6 號（台4 線35.5公里）處，為桃
    園縣政府警察局交通警察隊警員逕行舉發「限速60公里，經
    自動測速照相測得時速82公里，超速22公里，行車超速20公
    里以上40公里以下」違規；嗣原舉發單位將上開舉發違規通
    知單以掛號郵寄至異議人之戶籍地址，因未獲晤應受送達人
    ，遂於99年1 月28日寄存於中苗郵局，依法完成送達程序，
    而異議人逾應到案日期到案，本站爰依道路交通管理處罰條
    例第40條、第63條第1 項第1 款暨違反道路交通管理事件統
    一裁罰基準及處理細則第44條第1 項規定，於99年5 月11日
    裁處異議人新臺幣2,300 元，並記違規點數1 點，原處分並
    無不法等語。
二、異議意旨略以：本案通知投遞車籍地，因查無此址退回並第
    2 次投遞戶籍地，雖確有此地址，但本人確未收到，不能以
    此加收逾期罰金；又文書未能送達收件人，而寄存於送達地
    之郵政機關，也應製作送達通知書或掛號郵件招領單，置於
    信箱或住所門口，否則當事人於毫不知情情況下加收罰金實
    不公平，為此向法院聲明異議，請求撤銷原處分等語。
三、按汽車駕駛人，行車速度，超過規定之最高時速，或低於規
    定之最低時速，除有第43條第1 項第2 款情形外，處新臺幣
    1,200 元以上2,400 元以下罰鍰；汽車駕駛人違反第40條規
    定者，並記違規點數1 點，道路交通管理處罰條例第40條、
    第63條第1 項第1 款分別定有明文。次按處理違反道路交通
    管理事件，有關文書送達之程序，依行政程序法之規定，違
    反道路交通管理事件統一裁罰基準及處理細則第5 條規定甚
    明。而行政程序法中對於文書送達，於應受送達人之住居所
    、事務所或營業所為之；於應送達處所不獲會晤應受送達人
    時，得將文書付與有辨別事理能力之同居人、受僱人或應送
    達處所之接收郵件人員；又送達不能依前2 條規定為之者，
    得將文書寄存送達地之地方自治或警察機關，並作送達通知
    書2 份，1 份黏貼於應受送達人住居所、事務所、營業所或
    其就業處所門首，另1 份交由鄰居轉交或置於該送達處所信
    箱或其他適當位置，以為送達；前項情形，由郵政機關為送
    達者，得將文書寄存於送達地之郵政機關；寄存機關自收受
    寄存文書之日起，應保存3 個月，行政程序法第72條第1 項
    前段、第73條第1 項、第74條分別定有明文。且依前開規定
    所為之寄存送達，無論應受送達人實際上於何時受領文書，
    均以寄存之日，視為收受送達之日，而發生送達之效力（最
    高行政法院97年度裁字第2149號判決意旨及法務部93年4 月
    13日法律字第0930014628號函釋參照）。
四、經查：
(一)、異議人甲○○所有車牌號碼6392-NA 號自用小客車，於上揭
    時、地，為警逕行舉發「限速60公里，經自動測速照相測得
    時速82公里，超速22公里，行車超速20公里以上40公里以下
    」違規乙節，有原舉發單位即桃園縣政府警察局桃警交字第
    D00000000 號舉發違反道路交通管理事件通知單1 份暨違規
    採證照片1 張在卷足憑（見本院卷第32頁）。
(二)、再據本件舉發單位即桃園縣政府警察局交通警察隊舉發本件
    違規所使用之雷達測速儀，每年均依規定送經濟部標準檢驗
    局檢驗且領有合格證書（檢定日期98年7 月8 日，有效期限
    99年7 月31日，檢定合格單號碼：M0GA0000000A、M0GA0000
    000B），有該舉發單位提出之經濟部標準檢驗局雷達測速儀
    檢定合格證書影本1 份附卷可稽（見本院卷第31頁）。按雷
    達測速儀係以雷射光束（不見光）直接瞄準行進中之車輛，
    屬「單點單台」之測速方式，車輛如有超出設定之速限即立
    刻鎖定，而雷射是屬於直線不易擴散的光束，車流量大小、
    旁邊是否另有他車行經，均不影響測速之準確性。且該儀器
    係以發射雷達波之方式感應測試，並已設定照相時速，行經
    之車輛如超過規定速度，即感應照相，而非以地面埋設感應
    線圈之方式，故車輛如靜止或未超過設定速度，該儀器則不
    會感應照相，足認該測速照相設備所攝得之照片，確屬可信
    。而觀諸卷附之採證照片，車牌號碼6392-NA 號之自小客車
    位置在照片之左上方，照片中之違規時間、地點、行車速限
    及異議人之行車時速均清晰可辨，益徵本件違規照片係於機
    器有效期限內，依正常使用流程所拍攝，則原舉發警員取締
    本件異議人駕車超速違規應無誤判之虞。據此，異議人確有
    於上揭時、地行車速度超過規定最高時速（20公里以上未滿
    40公里）之違規事實，堪予認定。
(三)、前揭舉發違規通知單暨採證照片業經原舉發單位即桃園縣政
    府警察局交通隊交寄郵局，於99年1 月6 日以編號第536463
    大宗雙掛號郵件郵寄至異議人之戶籍暨車籍登記地址即苗栗
    縣苗栗市○○里○○鄰○○街2 巷1 號（整編後之門牌後碼為
    苗栗縣苗栗市○○里○○路96巷35號），因門牌整編致查無
    此址而郵退原舉發單位；嗣原舉發單位再交寄郵局，以編號
    第710080號大宗掛號函件第二次投遞異議人之上開戶籍地址
    即苗栗縣苗栗市○○里○○路96巷35號，惟因無人簽收，郵
    退原舉發單位，原舉發單位乃依違反道路交通管理事件統一
    裁罰基準及處理細則第5 條及行政程序法第74條規定，於99
    年1 月28日將舉發違規通知單寄存於送達地之郵政機關即中
    苗郵局，並作成送達通知書2 份，其中1 份黏貼於應受送達
    人住居所門首，另1 份置於該送達處所信箱，依法已完成寄
    存送達等情，有異議人個人戶籍資料查詢結果、桃園縣政府
    警察局舉發交通違規案件查詢結果、桃園縣政府警察局99年
    6 月3 日桃警交字第0990061822號函暨所附之送達證書各1
    份在卷可參（見本院卷第11至13、22頁），且依上開行政程
    序法第74條規定，應以寄存之日期視為收受送達之日期，發
    生送達之效力（法務部法律字第0920026106、0920034228、
    0930014628號函意旨參照）。是原舉發單位既係依上開法定
    程序送達，自已發生合法送達之效力，不因異議人實際上有
    無收領而有所異。
(四)、異議人雖以前詞置辯，然按汽車所有人名稱、住所等如有變
    更，應向公路監理機關辦理登記，為道路交通安全規則第23
    條第1 項所明定。且基於便民原則，因應社會現況，交通部
    公路局另訂定公路監理電腦系統車輛車籍及駕駛人駕籍增設
    住居所或就業處所地址作業注意事項，依99年2 月23日修正
    之該注意事項第1 條、第2 條、第3 條、第5 條規定，因應
    車主、駕駛人之需要，准予車主、駕駛人於公路監理電腦系
    統車籍及駕籍檔中增列住居所或就業處所地址，以利公路監
    理機關各項通知單之寄達。查本件異議人於70年8 月21日即
    將戶籍遷入苗栗縣苗栗市○○里○○路96巷35號（整編前之
    門牌後碼為苗栗縣苗栗市○○里○○鄰○○街2 巷1 號），迄
    今未有變動乙情，有異議人之個人戶籍資料查詢結果1 紙附
    卷可參（見本院卷第22頁）。倘異議人未居住於上開戶籍地
    址，依前開說明，應向公路監理機關申請增列住居所或就業
    處所地址或變更其車籍登記，惟觀諸卷附異議人所有前開自
    小客車之車籍資料（見本院卷第15頁）可知，異議人並未向
    該監理站申請或陳報住居/ 就業地址，亦未變更其車籍登記
    ，以供寄送本件之相關資料，則異議人因未向公路監理機申
    請增列住居/ 就業地址，亦未變更其住所及車籍登記，致未
    能收受上開舉發違規通知單，應屬可歸責於己之事由，故其
    因此所生之不利益，本應由其自行承擔，此亦為寄存送達制
    度設立之本意（臺灣高等法院臺中分院98年度交抗字第93號
    、第246 號裁定意旨參照）。準此，原舉發單位既已將該舉
    發違規通知單依前揭行政程序法第74條規定為寄存送達，異
    議人尚不得以未實際收受該舉發通知為由，據為無法如期繳
    納最低罰鍰之正當理由。
五、綜上所述，本件異議人既有前揭汽車駕駛人行車速度超過規
    定最高時速（20公里以上未滿40公里）之違規行為，經桃園
    縣政府警察局交通警察隊掣單舉發，並於99年1 月28日對異
    議人依法完成寄存送達，而異議人逾越應到案期限60日以上
    未依規定自動繳納罰鍰，亦未到案聽候裁決，則原處分機關
    依道路交通管理處罰條例第40條、第63條第1 項第1 款之規
    定及違反道路交通管理事件統一裁罰基準表，裁處異議人罰
    鍰新臺幣2,300 元，並記違規點數1 點，核無違誤或不當之
    情事，聲明異議意旨僅執前詞，任意指摘原處分，並無理由
    ，應予駁回。
六、據上論斷，應依道路交通管理處罰條例第87條第2 項，道路
    交通案件處理辦法第19條，裁定如主文。
中    華    民    國    99    年    8     月    11    日
                  交通法庭  法  官  林信旭
以上正本證明與原本無異。
如不服本裁定應於送達後5 日內向本院提出抗告狀。
                            書記官  巫  穎
中    華    民    國    99    年    8     月    11    日

司法院資訊處製作；財團法人民間司法改革基金會備份。
